臺灣嘉義地方法院刑事判決　　　　　　　　　　　　　　九十一年度易字第四九號
　　公　訴　人　臺灣嘉義地方法院檢察署檢察官
　　被　　　告　甲○○
　　選任辯護人　王清海
右列被告因詐欺案件，經檢察官提起公訴（九十年度偵字第七九九四號），本院判決
如左：
    主  文
甲○○意圖為自己不法之所有，以詐術使人將本人之物交付，處有期徒刑陸月，如易
科罰金，以佰元折算壹日。緩刑年。
    事  實
一、甲○○係設於嘉義縣大林鎮明華里湖底五十六號之勤登利股份有限公司（下稱勤
    登利公司）負責人，明知勤登利公司於民國九十年三月間已無清償能力，竟意圖
    為自己不法之所有，佯稱銷貨後即付現金貨款，要求丙○○○企業股份有限公司
    （下稱顯明公司）依雙方於九十年二月十五日簽立之契約交付貨物，致顯明公司
    陷於錯誤，於九十年三月二十八日起至五月十四日止陸續交付價值新台幣（下同
    ）八百萬零九千五百零五元之貨物。甲○○取得該貨後，即以銷售之貨款，清償
    地下錢莊之債務，而改於九十年五月間簽發五紙發票日為九十年七月三十一日、
    於九十年六月簽發四紙發票日為九十年八月三十一日之支票給付。嗣其於九十年
    七月二十六日寄出債權人會議開會通知，表示已無法償還，顯明公司始知受騙，
    而甲○○所交付之支票亦均未獲兌現。
二、案經顯明公司代表人郭文祥訴由臺灣嘉義地方法院檢察署檢察官偵查起訴。
    理  由
一、訊據被告甲○○固坦承向告訴人顯明公司訂購貨物銷售，嗣後未給付與告訴人貨
    款等情，惟矢口否認有詐欺之犯行，辯稱：不是故意要詐騙告訴人，係因經濟不
    景氣所致，且伊於九十年三月間曾向銀行申請二千萬元之貸款，可支付告訴人之
    貨款，但因銀行總行不通過貸款案，始無法支付云云。惟查：
（一）勤登利公司與告訴人於九十年二月十五日曾簽訂契約書，約定於每月八日送帳
      單後，勤登利應以當月即期支票付款，告訴人於九十年三月至五月間，共交付
      八百萬九千五百零五元之貨物予勤登利公司，詎被告並未依約付款，竟於九十
      年五月間簽發發票日為九十年七月三十一日到期之支票五張，另於九十年六月
      簽發發票日為九十年八月三十一日之支票四張給付貨款，惟均不獲兌現等事實
      ，為被告坦承在卷，且有報價單、契約書影本各一張、出貨明細表一份、支票
      暨退票理由單影本五張、支票影本四張在卷可稽（見九十年度發查字第八八九
      號偵查卷第七頁至第二十一頁），堪認屬實。
（二）又被告於九十年三月間曾向地下錢莊借款約一千萬元，並以現金存款方式存入
      勤登利公司之甲存號等情，業經被告於本院審理中供陳在卷（見本院九十一年
      二月二十二日訊問筆錄），且經被告之妻陳美朱於偵查中陳明被告係於九十年
      三月向地下錢莊借錢，並以信用狀之押匯款，清償地下錢莊之借款等語其詳（
      見上開發查卷第五十一頁）。而經本院調取勤登利公司九十年間之甲存存款資
      料，勤登利公司在九十年三月、四月間在彰化商業銀行嘉義分行之甲存帳戶確
      有多筆大額之現金存款，此有九十一年三月七日彰東嘉字第四一七號函所附甲
      存帳戶交易明細表附卷為憑；另勤登利公司在萬通商業銀行嘉義分行之支存戶
      在九十年四月間有二百六十四萬五千元之現金存入，亦有萬通商業銀行嘉義分
      行九十一年三月八日萬通嘉義字第０三二函在卷可參，被告自白其於九十年三
      、四月間曾向地下錢莊借款近千萬元，核與事實相符，應堪採信。是依常情，
      向地下錢莊借款，應支付高額利息，倘非資力陷於困境，告貸無門，當不會輕
      易向地下錢莊借款，則被告竟於九十年三、四月間向地下錢莊借款高達上千萬
      元，足認其於九十年三月間已知勤登利公司並無清償能力。
（三）再勤登利公司與告訴人公司往來三、四年，每次交易金額約僅三、四十萬元之
      事實，業經被告供述在卷（見本院九十一年五月十日訊問筆錄筆錄），則該公
      司突然違反交易常態，向告訴人訂購鉅額貨物，已違常情；而被告明知勤登利
      公司已無清償能力，無法依契約約定之方式付貨款予告訴人，竟又隱瞞此事，
      要求告訴人依約交付價值多達八百多萬元之貨物，且其向地下錢莊所借得之款
      項，及出售貨物所得，則均未給付告訴人，所簽發之支票亦均未能兌現，被告
      顯無付款之意甚明。
（四）至被告雖辯稱其於九十年三月間曾向彰化商業銀行申請二千萬元之貸款，可資
      支付告訴人之貨款云云。然查，勤登利公司於九十年一月至七月間，曾陸續向
      彰化商業銀行申請短期放款共計一千六百三十萬元，並未申請二千萬元之貨款
      等情，有彰化商業銀行東嘉義分行九十一年三月七日彰東嘉字第四一七號函、
      九十一年五月十七日彰東嘉字第八一０號函在卷可稽，並經該銀行襄理即證人
      乙○○到庭證述屬實（見本院九十一年七月二十四日審判筆錄），被告所辯，
      自不足採。
（五）綜上所述，被告利用與告訴人曾為小額交易之信用，與告訴人簽訂鉅額買賣契
      約，並明知其所負責之勤登利公司已無清償能力，仍要求告訴人交付貨物，致
      告訴人陷於錯誤，而交付貨物。其後，勤登利公司雖向銀行貸款及地下錢莊借
      款，並有銷售貨物之貨款，然迄今仍未支付貨款，足認被告自始即有不支付貨
      款而有不法所有之意圖，本件事證明確，被告犯行均堪以認定。
二、核被告所為係犯刑法第三百三十九條第一項之詐欺取財罪。爰審酌被告之犯罪動
    機、目的、方法，詐得財物多達八百多萬元，告訴人損失非輕，犯後否認犯行，
    惟於本院審理中已與告訴人達成和解等一切情狀，量處如主文所示之刑，並諭知
    易科罰金之折算標準。又被告前未曾受有期徒刑以上刑之宣告，有臺灣嘉義地方
    法院檢察署刑案資料查註紀錄表、臺灣高等法院被告全國前案紀錄表各一件在卷
    可按，其因一時失慮，偶罹刑典，經此偵審程序後，當知警惕，信無再犯之虞，
    本院認其所宣告之刑，以暫不執行為適當，爰宣告緩刑三年，以啟自新。
據上論斷，應依刑事訴訟法第二百九十九條第一項前段，刑法第三百三十九第一項、
第四十一條第一項前段、第七十四條第一款，罰金罰鍰提高標準條例第一條前段、第
二條，判決如主文。
本案經檢察官游悅晨到庭執行職務。
中      華      民      國    九十一    年      八      月      七      日
                                      臺灣嘉義地方法院刑事第二庭
                                          法  官   羅  秀  緞
右正本證明與原本無異。
如不服本判決，應於判決送達後十日內，向本院提出上訴狀。
中      華      民      國    九十一    年      八      月      七      日
                                          書記官   呂  權  芳
附錄法條：
意圖為自己或第三人不法之所有，以詐術使人將本人或第三人之物交付者，處五年以
下有期徒刑、拘役或科或併科一千元以下罰金。
